臺灣彰化地方法院刑事裁定
110年度聲字第1415號
聲明異議人
即受刑人    林銘彥





上列受刑人因不服臺灣彰化地方檢察署檢察官之執行指揮（110
年度執更緝字第62號），聲明異議，本院裁定如下：
    主  文
臺灣彰化地方檢察署檢察官中華民國一一○年十月十九日以一一○
年度執更緝字第62號所為不准受刑人林銘彥易科罰金之執行指揮
處分應予撤銷，由臺灣彰化地方檢察署檢察官重行為適當之處分
。
    理  由
一、聲請意旨詳如附件刑事抗告狀所載。
二、按受刑人以檢察官執行之指揮為不當者，得向諭知該裁判之
    法院聲明異議；又法院應就疑義或異議之聲明裁定之，刑事
    訴訟法第484 條、第486 條分別定有明文。所謂「諭知該裁
    判之法院」，乃指對被告之有罪判決，於主文內實際宣示其
    主刑、從刑之裁判而言。又受刑人如係對於依定應執行刑裁
    定之指揮執行聲明異議，應向為該應執行刑裁定之法院為之
    （最高法院101年度台抗字第785號裁定意旨參照）。查受刑
    人前經本院以110年度聲字第107號裁定應執行刑為有期徒刑
    1年確定後，由臺灣彰化地方檢察署（下稱彰化地檢）檢察
    官以110年執更緝字第62號指揮書指揮執行等情，業經本院
    調取該等相關卷宗核閱無誤，並有前述本院裁定、彰化地檢
    檢察官執行指揮書、臺灣高等法院被告前案紀錄表附卷可稽
    。從而，聲明異議人針對彰化地檢檢察官執行前述本院定應
    行刑裁定之指揮執行，向本院聲明異議（受刑人之狀紙雖名
    為「抗告」，然觀其內容之真意，係對檢察官指揮執行所為
    否准易科罰金之處分不服，自不因當事人不解法律名詞而以
    詞害意，應認其真意在對檢察官指揮執行之處分聲明異議）
    ，依法核無不合。
三、按犯最重本刑為5年以下有期徒刑以下之刑之罪，而受6個月
    以下有期徒刑或拘役之宣告者，得易科罰金；但易科罰金難
    收矯正之效或難以維持法秩序者，不在此限，刑法第41條第
    1項定有明文。考其立法理由，乃認易科罰金之制度旨在救
    濟短期自由刑之流弊，性質屬於易刑處分，故在裁判宣告條
    件上不宜過於嚴苛，至於個別受刑人如有不宜易科罰金之情
    形，在刑事執行程序中，檢察官得依現行條文第1項但書之
    規定，審酌受刑人是否具有「確因不執行所宣告之刑，難收
    矯正之效，或難以維持法秩序」等事由，而為准許或駁回受
    刑人易科罰金之聲請，更符合易科罰金制度之本旨。所謂「
    難收矯正之效」及「難以維持法秩序」，乃立法者賦與執行
    檢察官得依具體個案，考量犯罪特性、情節及受刑人個人特
    殊事由，審酌應否准予易科罰金之裁量權，檢察官就此項裁
    量權之行使，於發生裁量瑕疵之情況時，法院始有介入審查
    之必要（最高法院77年度臺非字第158號、100年度臺抗字第
    647號裁判意旨參照）。
四、查受刑人本案因①施用毒品案件，經本院以108年度簡字第73
    6號判決判處有期徒刑4月確定，於108年11月4日易科罰金執
    行完畢；②傷害等案件，經本院以109年度簡上字第81號判決
    各判處有期徒刑5月（傷害罪，下稱A罪）、3月（毀損罪）
    、3月（毀損罪。與前面毀損罪，下統簡稱B罪），定應執行
    有期徒刑10月確定。上述案件經本院以110年度聲字第107號
    裁定（下稱本案裁定）定應執行有期徒刑1年確定，由彰化
    地檢檢察官（下稱檢察官）以110年執更字第312號案件執行
    而傳喚受刑人於110年3月23日到案執行，然受刑人經合法傳
    喚未到，復經拘提無著，經彰化地檢發佈通緝後，於110年1
    0月18日緝獲到案，受刑人於翌日向檢察官聲請易科罰金，
    檢察官乃以：受刑人5年內犯多次傷害、妨害自由等暴力行
    為，顯見易科罰金已難收矯正之效為由，否准易科罰金而將
    受刑人發監執行等情，亦經本院核閱前述所調相關卷宗屬實
    。
五、查受刑人除前述①②案件犯罪外，前於97年間，因傷害致死
    及妨害自由案件，經臺灣高等法院臺中分院以97年度上訴字
    第2619號判決各判處有期徒刑1年2月（妨害自由之剝奪他人
    行動自由罪）、8年6月（傷害致死罪），後經最高法院判決
    上訴駁回確定；又因妨害自由案件，經本院以99年度訴字
    第1033號案件判決判處有期徒刑3月確定（妨害自由之強制
    未遂罪）。上開案經本院以99年度聲字第1981號裁定應執
    行有期徒刑9年8月確定，於102年9月17日縮短刑期假釋出監
    並付保護管束，而於106年2月13日假釋期滿，未經撤銷而視
    為執行完畢；於109年間，因傷害案件，經臺灣臺中地方法
    院以109年度中簡字第452號判決判處拘役20日確定（傷害罪
    ），並於110年1月26日易科罰金執行完畢等情，有各該判決
    、臺灣高等法院被告前案紀錄表在卷可按。
六、觀諸受刑人前述案及本案之②案的傷害犯行，分別係108年3
    月、11月間所犯。其前開案，則均係96年10月間所犯，
    兩案為同一事件衍生（被告與共犯因債務問題，共同剝奪該
    案被害人黃俊傑行動自由且傷害致其死亡，並以脅迫不釋回
    黃俊傑之方式強制黃俊傑之妻付款而不遂），行為時間距離
    前述②案、案均超過5年；兩案假釋出監或執行完畢之後
    ，所犯之罪或為施用毒品、傷害罪、或為毀損罪（前述①、②
    、案），然均無妨害自由罪。檢察官否准易科罰金之理由
    「受刑人5年內犯多次傷害、妨害自由」，所指「5年內」究
    係指自何時起算5年內？所指「妨害自由」又是指何案犯行
    ？均有不明。若係指自受刑人「110年10月19日聲請易科罰
    金即發監執行日」前或「兩案106年2月間執行完畢」後起
    算5年內，則此5年期間（「105年10月間至110年10月間」或
    「106年2月間至111年2月間」），其迄均無妨害自由犯行之
    紀錄，僅有108年間所犯②案及案共2次之傷害犯行（另有②
    案之2次毀損犯行）、及共同加暴行於人之違反社會秩序維
    護法非行（即本院110年度秩字第45號案件，行為時間為110
    年3月29日，有本院該案裁定、臺灣高等法院被告前案紀錄
    表存卷可參）；若係指自「兩案102年間假釋出監」後起
    算5年內，則此5年期間（即102年至107年間），其並無何妨
    害自由及傷害犯行；若係指自「兩案96年10月間犯罪行為
    」後起算5年內，則此5年期間（96年10月間至101年10月間
    ），其也無何妨害自由或傷害之犯行。因之，檢察官否准受
    刑人易科罰金所執之理由所指，即有不明，此部分乃攸關審
    酌、裁量受刑人是否具有「確因不執行所宣告之刑，難收矯
    正之效，或難以維持法秩序」之重要事項，既有不明，即難
    謂檢察官據此否准易科罰金之處分為無瑕疵。
七、據上，受刑人是否有易科罰金「難收矯正之效」、「難以維
    持法秩序」之事由，立法者固賦予檢察官於具體個案有裁量
    權限，然本件檢察官否准受刑人易科罰金之理由既有前述不
    明之處，其否准易科罰金之處分即難認無裁量瑕疵。受刑人
    聲明異議雖未指摘及此，然本院受理受刑人之聲明異議，自
    得併予審酌，是檢察官之該處分乃應予撤銷，由檢察官依具
    體個案，考量受刑人之犯罪特性、犯罪情節、個人特殊事由
    、受刑人所犯對法秩序之影響、是否具非執行自由刑難收矯
    治或維持法秩序之效或對預防再犯有如何之效果等因素，兼
    酌附件受刑人刑事抗告狀所陳意見，重行審酌而為適當之處
    分。此外，受刑人案所犯傷害罪，與本案②之傷害罪同為10
    8年間所犯，且案係在本案②行為之後所犯，檢察官就案於
    110年1月26日准予受刑人易科罰金，然卻於110年10月19日
    就本案（即前述①②案，內含傷害罪）否准易科罰金，其間就
    是否准予易科罰金，考量為相異之處分的理由為何？檢察官
    重行為適當處分時，或者就此亦得一併審酌，附此敘明。
八、據上論斷，應依刑事訴訟法第486條裁定如主文。
中　　華　　民　　國　　110 　年　　11　　月　　17　　日
                  刑事第五庭    法  官    吳芙如
以上正本證明與原本無異。　　　　　　　　　 
如不服本裁定，應於裁定送達後5日內，向本院提出抗告狀。
中　　華　　民　　國　　110 　年　　11　　月　　17　　日
                                書記官    林盛輝